臺灣臺中地方法院刑事判決　　　　　　　 96年度易字第244號
公　訴　人　臺灣臺中地方法院檢察署檢察官
被　　　告　丙○○
上列被告因詐欺案件，經檢察官提起公訴（九十五年度偵字第二
五五六三號），本院合議庭裁定由受命法官獨任進行簡式審判程
序，判決如下：
    主          文
丙○○幫助共同意圖為自己不法之所有，以詐術使人將本人之物
交付，處有期徒刑月，如易科罰金，以新臺幣壹仟元折算壹日
，緩刑貳年。
    犯罪事實及理由
一、丙○○主觀上可預見如將自己申請之行動電話門號卡提供予
    他人，足供他人做為財產犯罪使用，猶基於幫助他人犯詐欺
    取財罪之不確定故意，於民國九十五年七月二十五日，在臺
    北縣板橋市某和信電信門市，申辦取得0000000000號門號易
    付卡後，隨即以新臺幣（下同）五百元之代價，將上開門號
    易付卡出售交予不詳姓名年籍之成年男子，而容任他人使用
    其申辦之行動電話門號以遂行詐欺取財犯行。嗣上開不詳姓
    名年籍之成年男子即與其他不詳姓名年籍之成年人，共同意
    圖為自己不法之所有，基於詐欺取財之犯意聯絡，在雅虎奇
    摩拍賣網站，刊登虛偽之販售PS2、Xbox遊戲主機商品之訊
    息，而使：(1)丁○○陷於錯誤，於九十五年八月七日，在臺
    中市○區○○街與公正路口萊爾富超商內，以自動櫃員機轉
    帳二千元入對方指定之乙○○新莊五工郵局帳號：0000000-
    0000000號帳戶，然遲未收到所購買之遊戲主機，致受有損
    害（乙○○所犯幫助詐欺取財罪部分，業經臺灣板橋地方法
    院以九十五年度簡字第七三三二號判處有期徒刑三月確定）
    。(2)甲○○陷於錯誤，於九十五年八月七日，以網路匯款九
    千七百元入對方指定之前述乙○○新莊五工郵局帳戶，然遲
    未收到所購買之遊戲主機，致受有損害。
二、按案件由犯罪地或被告之住所、居所或所在地之法院管轄，
    刑事訴訟法第五條第一項定有明文，其中所稱犯罪地，包括
    行為地及結果地。而幫助犯係基於幫助他人實行犯罪行為之
    意思，參與犯罪構成要件以外之行為，故幫助犯應以幫助犯
    之行為地及正犯之行為地、結果地為犯罪地。本件被告丙○○之犯罪地（即交付門號卡之地點）係在臺北縣，住所係在
    彰化縣，雖均不在本院轄區，然因告訴人丁○○係在臺中市
    區受騙進而轉帳，亦即正犯之結果地有部分在臺中市，參照
    前開說明，本院就被告之犯行應有管轄權，先予說明。
三、上開犯罪事實，業據被告於本院審理時坦承不諱，核與告訴
    人丁○○、被害人甲○○於警詢時指述渠等因受騙而依對方
    指示轉帳、匯款入同案被告乙○○帳戶，及同案被告乙○○
    於偵訊時供承其提供帳戶幫助詐騙集團詐欺取財等情節，均
    相符合，並有被告前揭行動電話門號通聯調閱查詢單、同案
    被告乙○○上述新莊五工郵局開戶資料及客戶歷史交易清單
    、告訴人丁○○提出之自動櫃員機交易明細表、雅虎奇摩網
    站拍賣資料、被害人甲○○提出之臺灣銀行綜合存款存摺內
    頁各一份在卷可稽，足見被告自白與事實相符。本件事證明
    確，被告犯行堪以認定。
四、
  (一)查上開不詳姓名年籍之成年男子與其他不詳姓名年籍之成年
    人，共同意圖為自己不法之所有，基於詐欺取財犯意聯絡，
    以詐術騙取告訴人丁○○、被害人甲○○金錢之行為，係共
    同犯刑法第三百三十九條第一項之詐欺取財罪。
  (二)被告主觀上可預見該不詳姓名年籍之成年男子收購他人行動
    電話門號卡，係為供財產犯罪使用，猶基於幫助犯詐欺取財
    罪之不確定故意，將自己前述門號易付卡提供予該人及其所
    屬之詐欺集團使用，核其所為，則係犯刑法第三十條第一項
    前段、第三百三十九條第一項之幫助詐欺取財罪。
  (三)被告以一幫助行為，同時侵害不同被害人之財產法益，並觸
    犯數詐欺取財罪名，為同種想像競合犯，應依刑法第五十五
    條規定，從一罪處斷。檢察官雖未就被告幫助詐欺集團騙取
    被害人甲○○金錢之犯行提起公訴，然此部分與被告本案經
    起訴成罪之犯罪事實，有想像競合犯之裁判上一罪關係，而
    為起訴效力所及，本院自得併予審判。
  (四)被告以幫助他人實行犯罪行為之意思，參與犯罪構成要件以
    外之行為，為幫助犯，其犯罪情節顯較正犯為輕，爰依刑法
    第三十條第二項規定，按正犯之刑減輕其刑。
  (五)爰審酌被告貪圖不法利益，提供行動電話門號易付卡予他人
    犯罪使用，使犯罪難以查緝，無異助長不法，因其行為導致
    告訴人丁○○、被害人甲○○損失金錢，並擾亂社會金融交
    易秩序，惟告訴人丁○○、被害人甲○○損失之金額各為二
    千元、九千七百元，犯罪所生損害非鉅，且被告事後主動依
    傳喚到庭，始終坦認罪行，並已與告訴人丁○○、被害甲○○成立調解，有本院調解結果報告書及調解程序筆錄各二份
    附卷可憑，犯後態度良好等一切情狀，併參酌公訴人請求本
    院從輕量刑之情形，量處如主文所示之刑，並諭知易科罰金
    之折算標準。
  (六)被告前未曾因故意犯罪而受有期徒刑以上刑之宣告，有卷附
    臺灣高等法院被告前案紀錄表可參，其因年輕識淺，一時失
    慮觸犯刑責，事後坦承犯行，並積極與告訴人丁○○及被害
    人甲○○達成和解，賠償渠等損失，堪認被告甚有悔意，其
    歷此偵審程序及刑之宣告，當知所警惕而無再犯之虞。本院
    綜合各情，認所宣告之刑以暫不執行為適當，併予宣告緩刑
    二年，以啟自新。
五、同案被告乙○○被訴幫助詐欺取財罪部分，因與本案具有想
    像競合犯裁判上一罪關係之前案業經判決確定，本院另為免
    訴之判決，附此敘明。
據上論斷，應依刑事訴訟法第二百七十三條之一第一項、第二百
九十九條第一項前段，刑法第三百三十九條第一項、第三十條第
一項前段、第二項、第五十五條、第四十一條第一項前段、第七
十四條第一項第一款，刑法施行法第一條之一，判決如主文。
中　　華　　民　　國　　96　　年　　6 　　月　　22　　日
                  刑事第十二庭  法  官  羅智文
上正本證明與原本無異。
如不服本判決，應於送達後十日內向本院提出上訴狀（須附繕
本），上訴於臺灣高等法院臺中分院。
                                書記官  廖春玉
中　　華　　民　　國　　96　　年　　6 　　月　　22　　日
附錄本案論罪科刑法條
刑法第三十條
幫助他人實行犯罪行為者，為幫助犯。雖他人不知幫助之情者，
亦同。
幫助犯之處罰，得按正犯之刑減輕之。
刑法第三百三十九條第一項
意圖為自己或第三人不法之所有，以詐術使人將本人或第三人之
物交付者，處五年以下有期徒刑、拘役或科或併科一千元以下罰
金。
